【裁判字號】    97,交上訴,162
【裁判日期】    970326
【裁判案由】    公共危險等
【裁判全文】
臺灣高等法院臺南分院刑事判決  九十七年度交上訴字第一六二號
上訴人  臺灣雲林地方法院檢察署檢察官
被  告  甲○○
上列上訴人因被告公共危險等案件，不服臺灣雲林地方法院九十
六年度交訴字第六０號中華民國九十六年十二月二十八日第一審
判決（起訴案號：臺灣雲林地方法院檢察署九十六年度偵字第四
三七六號），提起上訴，本院判決如下：
    主    文
原判決關於不能安全駕駛動力交通工具、肇事逃逸部分撤銷。
甲○○服用酒類，不能安全駕駛動力交通工具而駕駛，處有期徒
刑捌月。又駕駛動力交通工具肇事，致人受傷而逃逸，處有期徒
刑柒月。應執行有期徒刑壹年。緩刑伍年，緩刑期間付保護管束
。並應依執行檢察官之命令，向指定之公益團體、地方自治團體
或社區提供一百小時之義務勞務。
    事    實
一、甲○○於民國（下同）九十六年八月二十日中午十二時至下
    午三時許，在雲林縣斗六市○○路友人住處，飲用藥酒後，
    已處於不能安全駕駛動力交通工具之狀態，竟仍於同日下午
    四時三十分許，駕駛車牌號碼CV－3980號自用小客車離去，
    稍後並沿斗六市○○路由南往北方向行駛。嗣於同日下午五
    時三十三分許，行經萬年路「中泰汽車修配廠」前二十公尺
    時，原應注意車前狀況，隨時採取必要之安全措施，而依當
    時狀況，又無不能注意之情事，卻因服用酒類後注意力降低
    ，而疏未注意及此，不慎撞及由乙○○駕駛，因故障暫停路
    旁之車牌號碼PG－2239號自用小客車之車尾左側保險桿，致
    乙○○受有輕微腦震盪之傷害（過失傷害部分，業撤回告訴
    ，為原審公訴不受理判決）。詎甲○○於駕駛上開動力交通
    工具肇事，致乙○○受傷後，竟萌生肇事逃逸之犯意，未下
    車察看，而駕車離去。嗣經乙○○提供甲○○所駕駛車輛之
    車牌號碼，為警循線查獲，並於同日晚間九時三十一分許，
    抽測其血液中所含酒精濃度，高達每公升二六六，五毫克，
    換算呼氣酒精濃度為每公升一．二六毫克，始悉上情。
二、案經乙○○訴由雲林縣警察局斗六分局報告臺灣雲林地方法
    院檢察署檢察官偵查起訴。
    理    由
甲、程序方面：
    按被告以外之人於審判外之陳述，經當事人於審判程序同意
    作為證據，法院審酌該言詞陳述或書面陳述作成時之情況，
    認為適當者，亦得為證據。當事人、代理人或辯護人於法院
    調查證據時，知有第一百五十九條第一項不得為證據之情形
    ，而未於言詞辯論終結前聲明異議，視為有前項之同意；刑
    事訴訟法第一百五十九條之五定有明文。本件認定事實所引
    用之證據方法（包括證人之證述及文書等物證），已經本院
    提示被告甲○○表示無意見，迄於言詞辯論終結前亦未聲明
    異議，揆諸前揭說明，可認為已同意作為證據；而本院審酌
    該證人等之陳述及證據資料作成時之情況，認為適當，亦查
    無其他違法取證或其他瑕疵等不實之情事，與本案待證事實
    間並具有相當之關聯性，以之為本案證據尚無不當，復無顯
    有不可信之情況，自得採為證據。
乙、實體方面：
一、上揭犯罪事實，迭據被告甲○○於原審及本院坦承不諱，核
    與告訴人乙○○警詢指訴之情節相符，並有道路交通事故現
    場圖、道路交通事故調查報告表(二)、道路交通事故調查報告
    表、刑法第一百八十五條之三案件測試觀察紀錄表、道路交
    通事故檢測委託書、洪揚醫院毒物測定檢驗單、診斷證明書
    各一件，及照片五張在卷可稽，被告自白與事實相符。按就
    醫學文獻所知，當呼氣酒精濃度達l.OMG/L時，將造成中度
    酒精中毒，而有步態不穩、噁心嘔吐及精神混惑不清晰等症
    狀，有行政院國軍退除役官兵輔導委員會臺北榮民總醫院八
    十八年八月五日北總內字第二六八六八號函文在卷可稽。再
    參酌德國、美國之認定標準，亦認為呼氣酒精濃度已達O.55
    MG/L以上，肇事率為一般正常人之十倍，已達「不能安全駕
    駛」之標準，亦有法務部八十八年五月十八日法檢字第００
    一六六九號函文附卷可參。本件被告經換算後之呼氣所含酒
    精濃度高達1.26MG/L，仍違規駕車，足認已達不能安全駕駛
    之程度，本件事證明確，被告犯行已堪認定，應依法論科。
二、按行為後法律有變更者，適用行為時之法律。但行為後之法
    律有利於行為人者，適用最有利於行為人之法律，刑法（九
    十四年二月二日公布，於九十五年七月一日施行）第二條第
    一項定有明文，故行為人實施犯罪行為後，法律有變更，依
    上開刑法第二條第一項規定，原則上應適用行為時之法律，
    例外於新法較有利於行為人時，始適用新法，即採「從舊從
    輕原則」。被告行為後，關於不能安全駕駛動力交通工具罪
    ，刑法第一百八十五條之三業於九十七年一月四日修正施行
    ，將法定刑：「一年以下有期徒刑、拘役或三萬元以下罰金
    。」修正為：「一年以下有期徒刑、拘役或科或併科十五萬
    元以下罰金。」茲比較新舊規定結果，新規定並無有利於被
    告，依刑法第二條第一項前段，應適用修正前刑法第一百八
    十五條之三規定。
三、核被告甲○○所為，係犯修正刑法第一百八十五條之三之服
    用酒類不能安全駕駛動力交通工具而駕駛罪、第一百八十五
    條之四肇事逃逸罪。所犯上開二罪，罪名不同，行為互殊，
    應予分論併罰。原審就被告不能安全駕駛動力交通工具罪、
    肇事逃逸罪部分，予被告論罪科刑，固非無見。惟刑法第一
    百八十五條之三不能安全駕駛動力交通工具罪，業於九十七
    年一月四日修正施行，原判決未及比較適用，洵有違誤。又
    公訴人上訴指摘，原審判決判處被告不能安全駕駛罪及肇事
    逃逸罪，各有期徒刑六月，僅定執行刑有期徙刑六月，致被
    告肇事逃逸犯行，完全未被評價，所定應執行之刑流於恣意
    ，使國家刑罰權之行使發生不合理之現象，有鼓勵犯罪之嫌
    ，違反重要法律秩序之理念，有逾越比例原則及公平原則之
    違法，亦屬有據。原判決此部分既有可議，自屬無法維持，
    應由本院撤銷不能安全駕駛動力交通工具罪、肇事逃逸罪部
    分改判之。爰審斟酌被告有酒醉駕車前科、再酒醉駕車呼氣
    酒精濃度為每公升一．二六毫克，已達爛醉之程度，忽視對
    他人道路安全，且肇事致他人受傷仍逃逸，及犯罪後坦承犯
    行之態度等一切情狀，分別量處不能安全駕駛動力交通工具
    罪有期徒刑八月、肇事逃逸罪有期徒刑七月，定執行刑為有
    期徒刑一年。
五、查被告曾於九十年間因酒醉駕車案件，經原審九十年度六交
    簡字第一七八號判處有期徒刑三月確定，於九十年九月十二
    日易科罰金執行完畢，有臺灣高等法院被告前案紀錄表在卷
    可憑，五年以內未曾故意犯罪受有期徒刑以上刑之宣告，經
    偵審程序及刑事判決教訓，應知警惕，業與告訴人達成和解
    ，賠償告訴人所受損害，並已付清賠償金，有和解書在卷可
    參，諒無再犯之虞，參酌被告供承為單親家庭，有二名就讀
    國中之女兒亟待扶養照護，提出戶口名簿為證，如入獄服刑
    ，其在公司已上班十七、八年，將為公司開革而無工作，女
    兒無法生活，本院為維繫社會及其家庭之安全，並令被告深
    切反省、戒除酒癮，日後希勿再犯，認所宣告之刑，以暫不
    執行為適當，併諭知緩刑五年，緩刑期間付保護管束。並應
    依執行檢察官之命令，向指定之公益團體、地方自治團體或
    社區提供一百小時之義務勞務，以勵自新。
據上論斷，應依刑事訴訟法第三百六十九條第一項前段、第三百
六十四條、第二百九十九條第一項前段，刑法第二條第一項前段
、（修正前）第一百八十五條之三、第一百八十五條之四、第五
十一條第五款，第七十四條第一項第二款、第二項第五款、第九
十三條第一項第二款，刑法施行法第一條之一第一項、第二項前
段，判決如主文。
本案經檢察官郭珍妮到庭執行職務。
中    華    民    國    97    年    3     月    26    日
                    刑事第一庭審判長法官  黃  崑  宗
                                    法官  王  明  宏
                                    法官  蔡  長  林
以上正本證明與原本無異。
肇事逃逸罪部分，如不服本判決，應於收受本判決後十日內向本
院提出上訴書狀。其未敘述上訴理由者並得於提起上訴後十日內
向本院補提理由書狀（均須按他造當事人之人數附繕本）「切勿
逕送上級法院」。
不能安全駕駛動力交通工具罪部分，不得上訴。
                                  書記官  李  培  薇
中    華    民    國    97    年    3     月    27     日
附錄本案論罪科刑法條全文：
刑法第一百八十五條之三（不能安全駕駛動力交通工具罪）：
  服用毒品、麻醉藥品、酒類或其他相類之物，不能安全駕駛動
力交通工具而駕駛者，處一年以下有期徒刑、拘役或三萬元以下
罰金。
刑法第一百八十五條之四（肇事逃逸罪）：
  駕駛動力交通肇事，致人死傷而逃逸者，處有期徒刑六月以上
五年以下有期徒刑。


司法院資訊處製作；財團法人民間司法改革基金會備份。
